臺灣臺中地方法院刑事判決
111年度金訴字第1104號
公  訴  人  臺灣臺中地方檢察署檢察官
被      告  馮伸安



上列被告因詐欺等案件，經檢察官提起公訴（111年度偵字第744
9號），因被告於準備程序就被訴事實為有罪之陳述，經告以簡
式審判程序意旨，並聽取當事人意見後，由本院合議庭裁定由受
命法官獨任進行簡式審判程序，判決如下：
    主    文
戊○○犯如附表所示之罪，處如附表所示之刑。應執行有期徒刑壹
年參月。緩刑伍年，緩刑期間應依附件所示本院調解程序筆錄履
行。
    犯罪事實
一、戊○○於民國110年3月底某日，透過臉書社群網站與「OK忠訓
    」自稱「林國慶」之人接洽辦理貸款事宜，經由「林國慶」
    再與LINE通訊軟體帳號暱稱「《速借秒過件》林郁斌」（下稱
    「林郁斌」）聯繫，約定由戊○○提供金融帳戶並提領匯入之
    款項交給「林郁斌」所指定之不詳身分女性收款專員。而戊○○依一般社會生活經驗，知悉在臺灣開立金融帳戶並無資力
    、身分限制，如非供犯罪使用，應無使用他人金融帳戶供匯
    款後，再要求他人代為提領後轉交款項之必要，而可預見如
    將金融帳戶提供與他人使用，有可能遭詐欺犯罪者作為不法
    收取詐欺款項之用，亦可預見如受他人指示至自動付款設備
    或臨櫃提領帳戶內不明款項再轉交其他人，極有可能係參與
    詐欺集團犯罪組織而從事取得犯罪所得之行為，並藉此掩飾
    、隱匿詐欺犯罪所得之本質及去向，竟基於縱有上開結果發
    生亦不違背其本意之不確定故意，加入「林國慶」、「林郁
    斌」及其他不詳成員所屬3人以上以實施詐術為手段所組成
    具有持續性及牟利性之有結構性詐欺集團犯罪組織(下稱本
    案詐欺集團，無證據證明有未成年成員)，並基於意圖為自
    己不法所有，3人以上共同犯詐欺取財及掩飾、隱匿詐欺犯
    罪所得本質及去向之洗錢犯意聯絡，先由戊○○提供其所申辦
    之臺灣中小企業銀行帳號000-00000000000號帳戶（下稱中
    小企銀帳戶）、合作金庫商業銀行帳號000-0000000000000
    號帳戶（下稱合作金庫帳戶），再由本案詐欺集團之不詳成
    員於附表一所示時間、以附表一所示詐騙手法向附表一所示
    之被害人行使，使其等陷於錯誤而依指示於附表一所示匯款
    時間、將附表一所示金額款項匯入附表一所示戊○○之金融帳
    戶，復由「林郁斌 」指示戊○○前往提領匯入之詐欺贓款（
    詳附表二所示）後，前往「林郁斌」指定之地點臺中市○○區
    ○○路00號之2旁巷子內，將款項交給本案詐欺集團之不詳身
    分女性收款專員，以此方式製造金流斷點，藉此掩飾或隱匿
    特定犯罪所得之本質及去向。
二、案經乙○○訴由臺中市政府警察局第五分局報告臺灣臺中地方
    檢察署檢察官偵查起訴。
　　理    由
壹、本件被告所犯為死刑、無期徒刑、最輕本刑為三年以上有期
    徒刑以外之參與組織犯罪、詐欺及洗錢等罪，且非高等法院
    管轄第一審之案件，經本院合議庭裁定由受命法官行準備程
    序時，被告就被訴上揭事實為有罪之陳述後，經本院合議庭
    裁定由受命法官獨任行簡式審判程序，是其證據之調查，自
    不受刑事訴訟法第159條第1項、第161條之2、第161條之3、
    第163條之1及第164條至第170條規定之限制，合先敘明。
貳、認定犯罪事實所憑之證據及理由
一、訊據被告戊○○對於上開犯罪事實，於本院準備程序及審理時
    均坦承不諱，並經證人即被害人甲○○、告訴人乙○○於警詢證
    述明確（見偵卷第23至25、27至31、33至35頁），且有臺灣
    中小企銀帳戶開戶資料及交易明細表、合作金庫帳戶開戶資
    料及交易明細表、被告與詐欺集團成員之LINE對話翻拍畫面
    、內政部警政署反詐騙諮詢專線紀錄表、網路匯款紀錄截圖
    、被害人甲○○與詐欺集團成員之通話紀錄截圖、臺中市政府
    警察局第六分局協和派出所受理詐騙帳戶通報警示簡便格式
    表、金融機構聯防機制通報單、受理案件證明單、受理各類
    案件紀錄表、臺南市政府警察局第一分局府東派出所受理詐
    騙帳戶通報警示簡便格式表、受理案件證明單、受理各類案
    件紀錄表、委託通報金融機構切結書、被害人匯款證明、轉
    帳交易結果通知、LINE對話紀錄及領取款項畫面截圖等件在
    卷可稽（見偵卷第69、71至87、43至45、59至61、89至91、
    93、47、51、55、49、53、57、95、97、63、65、67、131
    至133、99至103、109至119、127至129、135至139頁），足
    見被告之自白確與事實相符而足採信為真實。
二、按共同實行犯罪行為之人，在合同意思範圍以內，各自分擔
    犯罪行為之一部，相互利用他人之行為，以達其犯罪之目的
    者，即應對於全部所發生之結果，共同負責，不問犯罪動機
    起於何人，亦不必每一階段犯行，均經參與。另關於犯意聯
    絡，不限於事前有所協議，其於行為當時，基於相互之認識
    ，以共同犯罪之意思參與者，亦無礙於共同正犯之成立。且
    數共同正犯之間，原不以直接發生犯意聯絡者為限，即有間
    接之聯絡者，亦包括在內。詐騙集團成員，以分工合作之方
    式，各自分擔犯罪行為之一部，相互利用他人之行為，以達
    詐欺取財之目的，即應負共同正犯責任，不必每一階段犯行
    均經參與，且犯意之聯絡，亦不以直接發生者為限，其有間
    接之聯絡者，亦屬之。查現今電話詐騙之犯罪型態，自設立
    電信機房、收購蒐集人頭帳戶、撥打電話實施詐騙、指定被
    害人匯款帳戶、由車手自人頭帳戶提領款項、取贓分贓等階
    段，乃係需由多人縝密分工方能完成之集團性犯罪，且此集
    團詐欺之犯罪型態，係由多人分工方能完成，倘其中某一環
    節脫落，將無法順利達成詐欺結果，各該集團成員雖因各自
    分工不同而未自始至終參與其中，惟各該集團成員所參與之
    部分行為，仍係利用集團其他成員之行為，以遂行犯罪目的
    。故依被告、被害人等供證情節及卷內證據資料，被告所參
    與之本案詐欺集團，其成員至少有被告、「林國慶」、「林
    郁斌」、不詳女性收款專員及其他不詳成員等人，且本案詐
    欺集團係透過電話通訊佯以購物錯誤等詐術內容，向被害人
    等行騙致陷於錯誤匯款後，再指示被告提領轉交給不詳女性
    收款專員，足徵本案詐欺集團計畫縝密、分工精細，實須投
    入相當成本及時間，方能如此為之，顯非為立即實施犯罪而
    隨意組成，故本案詐欺集團屬三人以上以實施詐術為手段所
    組成具有持續性、牟利性之有結構性組織無訛。又被告縱未
    直接參與本案詐欺集團撥打詐騙電話或指示被害人匯款等行
    為，然被告提供帳戶並依指示提款轉交詐騙集團成員以層層
    遞轉方式掩飾本案詐欺犯罪所得之去向，其所為均足認定被
    告就本案犯行與所屬詐欺集團其他成員間彼此分工，在合同
    意思範圍內，各自分擔犯罪行為之一部，並相互利用他人之
    行為，以達犯罪之目的，自應就所參與犯行，對於全部所發
    生之結果，共同負責。
三、綜上，本案事證明確，被告所犯犯行洵堪認定，應予依法論
    科。
參、論罪科刑
一、按3人以上共同犯刑法第339條詐欺罪者，構成刑法第339條
    之4第1項之加重詐欺取財罪，該條項為法定刑1年以上7年以
    下有期徒刑之罪，屬洗錢防制法第3條第1款所規定之特定犯
    罪。又「本法所稱洗錢，指下列行為：一、意圖掩飾或隱匿
    特定犯罪所得來源，或使他人逃避刑事追訴，而移轉或變更
    特定犯罪所得。二、掩飾或隱匿特定犯罪所得之本質、來源
    、去向、所在、所有權、處分權或其他權益者。三、收受、
    持有或使用他人之特定犯罪所得。」，洗錢防制法第2條亦
    定有明文，是如能證明人頭帳戶內之資金係前置之特定犯罪
    所得，且行為人意圖掩飾或隱匿特定犯罪所得來源，而將特
    定犯罪所得之財物或利益作直接使用或消費處分，或交予其
    他共同正犯，或由共同正犯以虛假交易外觀掩飾不法金流移
    動，即難認單純犯罪後處分贓物之行為，應仍構成洗錢，應
    逕以洗錢防制法第14條之一般洗錢罪論處（最高法院108年
    度台上字第1744號、111年度台上字第880號判決意旨參照）
    。次按加重詐欺罪，係侵害個人財產法益之犯罪，其罪數之
    計算，核與參與犯罪組織罪之侵害社會法益有所不同，審酌
    現今詐欺集團之成員皆係為欺罔他人，騙取財物，方參與以
    詐術為目的之犯罪組織，倘若行為人於參與詐欺犯罪組織之
    行為繼續中，先後多次為加重詐欺之行為，因參與犯罪組織
    罪為繼續犯，犯罪一直繼續進行，直至犯罪組織解散，或其
    脫離犯罪組織時，其犯行始行終結，故該參與犯罪組織與其
    後之多次加重詐欺之行為皆有所重合，然因行為人僅為一參
    與犯罪組織行為，侵害一社會法益，屬單純一罪，應僅就「
    該案中」與參與犯罪組織罪時間較為密切之首次加重詐欺犯
    行論以參與犯罪組織罪及加重詐欺罪之想像競合犯，而其他
    之加重詐欺犯行，祗需單獨論罪科刑即可，無需再另論以參
    與犯罪組織罪，以避免重複評價（最高法院109年度台上字
    第3945號判決意旨參照）。查依卷存現有證據資料，本案犯
    罪事實一附表一編號1（被害人甲○○）為被告參與本案詐欺
    犯罪組織之首次加重詐欺犯行，是核被告就犯罪事實一附表
    一編號1、附表二（被害人甲○○部分）所為，係犯組織犯罪
    防制條例第3條第1項後段參與犯罪組織、洗錢防制法第14條
    第1項之洗錢、刑法第339條之4第1項第2款之加重詐欺取財
    等罪；另被告就犯罪事實一附表一編號2、附表二（被害人
    乙○○部分）所為，係犯洗錢防制法第14條第1項之洗錢、刑
    法第339條之4第1項第2款之加重詐欺取財等罪。又被告所犯
    參與犯罪組織罪行雖未據檢察官起訴，為此部分與起訴有罪
    部分具有想像競合犯之裁判上一罪關係，且經本院於審理時
    告知罪名及法條，以保障被告之訴訟防禦權，自應由本院就
    此起訴效力所及部分併與審理。
二、被告就本案所參與犯行，對各同一被害人所為接續為詐欺及
    提款行為（詳附表一、二所載），係基於單一主觀犯意，於
    密切時間、地點為之，應各論以接續犯之一罪。
三、被告就本案所犯上開犯行，與「林國慶」、「林郁斌」、不
    詳女性收款專員及詐欺集團其他成員間，互有犯意聯絡及行
    為分擔，為共同正犯。
四、被告上開各次所犯之參與犯罪組織、加重詐欺取財及洗錢；
    加重詐欺取財及洗錢等罪，均有部分合致且犯罪目的單一，
    係以一行為觸犯數罪名，為想像競合犯，均應依刑法第55條
    規定，各從一重論以加重詐欺取財罪處斷。因被告於本院審
    理時就所犯洗錢輕罪之犯行自白，合於洗錢防制法第16條第
    2項減輕其刑規定，爰於量刑時併予評價審酌。
五、組織犯罪防制條例第3條第1項但書規定：參與犯罪組織者，
    其參與情節輕微者，得減輕或免除其刑；同條例第8條第1項
    規定：犯第3條之罪自首，並自動解散或脫離其所屬之犯罪
    組織者，減輕或免除其刑；因其提供資料，而查獲該犯罪組
    織者，亦同；偵查及審判中均自白者，減輕其刑。查：被告
    參與本案詐欺集團犯罪組織，由詐騙集團其他成員詐騙被害
    人等陷於錯誤依指示匯款，被告提供帳戶擔任提領詐欺贓款
    、轉交款項等工作，就本案參與組織犯行，尚難認被告參與
    犯罪組織之情節輕微，依本案卷存證據固無法證明被告就參
    與犯罪組織部分有自首並自動脫離其所屬之犯罪組織，或有
    因其提供資料而查獲該犯罪組織，又被告前於偵查中否認犯
    行，於本院審理時始坦承自白犯行，亦未符合上開偵查及審
    判均自白之減刑規定，是被告所犯參與犯罪組織輕罪部分，
    並無從依上開減輕或免除其刑規定併為量刑審酌，附此敘明
    。
六、被告所犯各次犯行，犯意各別，行為互殊，應予分論併罰。
七、爰以行為人之責任為基礎，審酌卷附臺灣高等法院被告前案
    紀錄表所載被告前無犯罪科刑素行，參加本案詐欺集團，提
    供帳戶並依集團成員指示負責提款轉交，造成被害人等之財
    產損失及精神痛苦，且同時使不法份子得以隱匿真實身分及
    犯罪所得去向，減少遭查獲之風險，助長犯罪，破壞社會秩
    序及社會成員間之互信基礎甚鉅，所為誠屬不當。惟考量被
    告於本院準備程序及審理時坦承犯行，所犯合於上開自白減
    刑規定罪行部分應予酌量減輕，本案各該被害人受詐騙金額
    所生之損害，被告已與本案被害人二人均達成調解，有本院
    調解程序筆錄附卷可參（見本院卷第83至84頁），復衡酌被
    告自陳之教育智識程度、家庭生活經濟狀況等一切情狀（見
    本院卷第62頁），量處如主文所示之刑，並斟酌被告犯罪動
    機、擔任分工內容、本案提供帳戶參與提領贓款時間、被害
    人人數及金額等為整體評價，定其應執行之刑。
八、組織犯罪防制條例第3條第3項關於強制工作之規定，業經11
    0年12月10日司法院大法官釋字第812號解釋宣告違憲失其效
    力，是無再依該規定，審酌被告有無諭知強制工作之必要，
    併此敘明。
九、被告前未曾因故意犯罪受有期徒刑以上刑之宣告，有臺灣高
    等法院被告前案紀錄表附卷可憑，被告犯後已坦承犯行，及
    衡酌其參與本案所負責之提供帳戶及提款轉交之角色較輕，
    事後已與被害人達成調解，堪認被告具有悔意，努力彌補其
    所犯錯誤及被害人損失，其經此教訓，當知警惕而無再犯之
    虞，本院綜核各情，認所宣告之刑，以暫不執行為適當，爰
    依刑法第74條第1項第1款規定宣告緩刑5年，以啟自新。又
    為督促被告遵守上開調解條件，併依刑法第74條第2項第3款
    規定，命被告應依上開調解程序筆錄內容給付，倘被告未遵
    期履行前開緩刑之負擔且情節重大，足認原宣告之緩刑難收
    其預期效果，而有執行刑罰之必要者，檢察官自得向法院聲
    請依刑法第75條之1第1項第4款之規定，撤銷其緩刑宣告，
    附此敘明。　　
十、沒收：
　　按犯罪所得，屬於犯罪行為人者，沒收之；犯罪所得之沒收
    ，於全部或一部不能沒收或不宜執行沒收時，追徵其價額，
    刑法第38條之1第1項前段、第3項分別定有明文。又按共同
    正犯犯罪所得之沒收、追徵，應就各人所分得之數為之。所
    謂各人「所分得」之數，係指各人「對犯罪所得有事實上之
    處分權限」而言。因此，若共同正犯各成員內部間，對於犯
    罪所得分配明確時，應依各人實際所得宣告沒收（最高法院
    107年度台上字第2989號判決要旨參照）。經查，本案並無
    證據證明被告獲有報酬而實際取得犯罪所得，又被告已將轉
    入其帳戶內之詐欺款項提交給詐欺集團其他成員，已非屬被
    告所有，亦非在其實際掌控中，是其就所隱匿財物，不具所
    有權及事實上處分權，亦無從依洗錢防制法第18條第1項就
    所收取提領之款項諭知沒收。
據上論斷，應依刑事訴訟法第273條之1第1項、第299條第1項前
段，判決如主文。
本案經檢察官丙○○提起公訴，檢察官丁○○到庭執行職務。
中　　華　　民　　國　　111 　年　　8 　　月　　31　　日
                  刑事第二庭  法  官  陳淑芳
以上正本證明與原本無異。
如不服本判決應於收受送達後20日內向本院提出上訴書狀，並應
敘述具體理由；其未敘述上訴之理由者，應於上訴期間屆滿後20
日內向本院補提理由書（均須按他造當事人之人數附繕本）「切
勿逕送上級法院」。
告訴人或被害人如不服判決，應備理由具狀向檢察官請求上訴，
上訴期間之計算，以檢察官收受判決正本之日起算。
　　　　                      書記官  孫立文  
中　　華　　民　　國　　111 　年　　8 　　月　　31　　日

附錄論罪科刑法條
組織犯罪防制條例第3條
發起、主持、操縱或指揮犯罪組織者，處3年以上10年以下有期
徒刑，得併科新臺幣1億元以下罰金；參與者，處6月以上5年以
下有期徒刑，得併科新臺幣1千萬元以下罰金。但參與情節輕微
者，得減輕或免除其刑。
具公務員或經選舉產生之公職人員之身分，犯前項之罪者，加重
其刑至二分之一。
犯第1項之罪者，應於刑之執行前，令入勞動場所，強制工作，
其期間為3年。
前項之強制工作，準用刑法第90條第2項但書、第3項及第98條第
2項、第3項規定。
以言語、舉動、文字或其他方法，明示或暗示其為犯罪組織之成
員，或與犯罪組織或其成員有關聯，而要求他人為下列行為之一
者，處3年以下有期徒刑，得併科新臺幣3百萬元以下罰金：
一、出售財產、商業組織之出資或股份或放棄經營權。
二、配合辦理都市更新重建之處理程序。
三、購買商品或支付勞務報酬。
四、履行債務或接受債務協商之內容。
前項犯罪組織，不以現存者為必要。
以第5項之行為，使人行無義務之事或妨害其行使權利者，亦同
。
第5項、第7項之未遂犯罰之。

洗錢防制法第14條
有第二條各款所列洗錢行為者，處7年以下有期徒刑，併科新臺
幣5百萬元以下罰金。
前項之未遂犯罰之。
前二項情形，不得科以超過其特定犯罪所定最重本刑之刑。

中華民國刑法第339條之4
犯第339條詐欺罪而有下列情形之一者，處1年以上7年以下有期
徒刑，得併科1百萬元以下罰金：
一、冒用政府機關或公務員名義犯之。
二、三人以上共同犯之。
三、以廣播電視、電子通訊、網際網路或其他媒體等傳播工具，
    對公眾散布而犯之。
前項之未遂犯罰之。
　　
附表
編號 犯罪事實 罪刑宣告 1 犯罪事實一 附表一編號1、附表二（被害人甲○○） 戊○○犯三人以上共同犯詐欺取財罪，處有期徒刑壹年壹月。 2 犯罪事實一 附表一編號2、附表二（被害人乙○○） 戊○○犯三人以上共同犯詐欺取財罪，處有期徒刑壹年貳月。 


　　　　　　　　　　　　　　　　
附表一：
編號 被害人 詐騙手法 匯款日期及 時間  匯款金額 (新臺幣) 匯入被告申辦之銀行帳戶 1 甲○○ （未提告） 110年4月1日19時4分許，接獲詐欺集團成員假冒墊腳石客服及假冒中國信託人員來電佯稱因內部疏失誤登為高級會員，若不升級要與銀行確認依指示操作解除高級會員等語，致其陷於錯誤，而依指示匯款，其中一筆匯入被告帳戶如右列。 110年4月1日19時42分  94,236元 中小企銀帳戶  2 乙○○ (提告) 110年4月1日20時許，接獲詐欺集團成員假冒臉書賣家及假冒中國信託人員來電佯稱因內部疏失，誤設分期付款，需依指示解除分期付款等語，致其陷於錯誤，而依指示匯款及購買點數，其中三筆匯入被告帳戶如右列。 110年4月1日20時7分  99,985元 合作金庫帳戶     110年4月1日20時24分  29,985元     110年4月1日20時34分  20,000元 （入帳金額扣除15元手續費）  
附表二：
編號 被害人 提款時間 提款金額   (新臺幣) 提款帳戶 提款地點 1 甲○○ (未提告) 110年4月1日  19時47分 20,005元  中小企銀帳戶 （按：左列提款金額均加計跨行手續費）  合作金庫后里分行ATM（臺中市○○區○○路○段000號） 2  110年4月1日  19時48分 20,005元   3  110年4月1日 19時49分 20,005元   4  110年4月1日  19時50分 20,005元   5  110年4月1日 19時51分 14,005元   6 乙○○ (提告) 110年4月1日 30,000元 合作金庫帳戶   7  110年4月1日 30,000元   8  110年4月1日 30,000元   9  110年4月1日 10,000元   10  110年4月1日 30,000元   11  110年4月1日 20,000元   

附件：本院111年度中司刑移調字第1261號調解程序筆錄